【裁判字號】    88,上訴,1203
【裁判日期】    890315
【裁判案由】    毒品危害防制條例
【裁判全文】
臺灣高等法院臺中分院刑事判決                  八十八年度上訴字第一二○三號
    上  訴  人
    即  被  告  丙○○
    選任辯護人  陳俊傑
右上訴人，因違反毒品危害防制條例案件，不服臺灣苗栗地方法院八十七年度訴字第
三四○號，中華民國八十八年四月二十八日第一審判決（起訴案號：臺灣苗栗地方法
院檢察署八十七年度偵字第三三七八號），提起上訴，本院判決如左：
    主  文
原判決撤銷。
丙○○共同連續販賣第二級毒品，累犯，處有期徒刑捌年。
第二級毒品甲基安非他命壹包（驗餘淨重捌點貳玖公克、包裝重零點捌壹公克）沒收
銷燬之。
    事  實
一、丙○○曾於民國（下同）八十五年間，因違反麻醉藥品管理條例案件，經臺灣士
    林地方法院判處有期徒刑四月，並於八十六年一月二十四日確定，經通緝後於八
    十六年九月二十四日易科罰金執行完畢，猶不知悔改。為圖向成年人曾春發免費
    取得安非他命供己施用之利益，竟與曾春發（所涉販賣第二級毒品案件另由檢察
    官簽分偵查中）二人，共同基於販賣第二級毒品安非他命圖利之犯意聯絡，先由
    曾春發以高於進價之價格於不詳時、地販入安非他命一批後伺機販賣圖利。二人
    並基於同一之概括犯意，於八十七年七月二十七日上午十一時許，經由綽號阿明
    之羅國銘（所涉幫助販賣第二級毒品部分，未經起訴）之轉介，曾春發以行動電
    話聯絡乙○○，渠二人於電話中約妥言明以新臺幣（下同）一萬元之價格販賣第
    二級毒品安非他命予乙○○，供乙○○施用，丙○○受曾春發之命攜帶安非他命
    一包依約前往交易之際，乙○○因同日上午五時三十分許持有安非他命及吸食器
    已為警先行查獲，乃主動向警員供出上開與曾春發商議買賣安非他命之情事，嗣
    於同日上午十一時三十分許，丙○○持第二級毒品甲基安非他命一包（驗餘淨重
    八點二九公克、包裝重○點八一公克），與不知情之不詳姓名友人，搭乘由不知
    情之廖姓男子所駕車號ＬＶ－七六六九號之自小客車，至苗栗縣頭份交流道附近
    之南海休息站時，為警當場查獲，並查獲上開第二級毒品。
二、案經內政部警政署國道公路警察局第二警察隊報請臺灣苗栗地方法院檢察署檢察
    官偵查起訴。
    理  由
一、訊據上訴人即被告（下稱被告）丙○○，固坦承於上開時地攜帶安非他命一包至
    頭份交流道附近之南海休息站，欲交付他人，為警查獲之事實，惟矢口否認有上
    開共同販賣第二級毒品安非他命之犯行，並於原審辯稱：伊沒有圖利，是因怕買
    不到安非他命，才幫曾春發送貨的云云，又於本院調查時辯稱警察有教唆犯罪嫌
    疑，乙○○被警查獲時，有打電話給曾春發，曾春發叫伊拿一包東西至休息站給
    人，在車上時才知是安非他命，伊未有販賣毒品之犯行云云。惟查：
(一)證人乙○○八十七年七月二十七日上午六時三十分許，在第一次警訊時供稱「我
    於今日五時三十分許，在頭份交流道匝道因持有安非他命和吸食器被巡邏員警盤
    查查獲的，我當時駕駛ＫＳ─二五三一號小自客車停於匝道休息」、「持有之安
    非他命，我是向叫羅國銘的男子所購買的，我一次約買五千元或一萬元，五千元
    約有二公克‧‧‧打0000000000號電話聯絡」等語，繼於同日中午十
    三時四十分許之第二次警訊時供稱「我於十一時許用行動電話撥0000000
    00號給叫阿發的人，向他要購買安非他命，然後他叫我等他電話，就這樣互相
    聯絡後，約在頭份交流道交易」、「五千元可以購買二公克」、「‧‧‧大約十
    一時三十分許，賣的人就乘坐ＬＶ─七六六九號小自客車前來交易，且上我乘坐
    ＫＳ─二五三一號的小自客車上，該販賣的人上車後就被埋伏的警方人員逮捕，
    但另外開車來交易的人卻已逃逸」、「大約有十次左右，每次有買五千元二公克
    或一萬元五至六公克」、「這個人我不知道他叫什麼名字，我以前聯絡阿發時，
    他曾經來送貨給我一次約五千元二公克左右‧‧‧共與其交易二次」等語，核與
    被告於警訊時所供被警查獲之情節至為相符，並有查獲之安非他命扣案可憑，而
    該當場查獲之不明藥物結晶一包，經送法務部調查局鑑驗，其結果確為第二級毒
    品甲基安非他命（驗餘淨重八點二九公克、包裝重○點八一公克）之事實，有上
    開調查局（00000000）檢驗通知書一紙在卷可稽（參見原審卷二八頁）
    ，可見乙○○之指證為真實，自堪採信。
(二)又乙○○於偵查中先後供稱「我今天打0000000000電話給綽號阿明的
    ，我說需要這些東西，他介紹阿發的人與我聯絡，於是阿發的人回電話：000
    000000，於是我們約在頭份的麥當勞，到時他又打電話叫我往前走約五百
    公尺，我們電話沒有掛斷，到後看到被告從ＬＶ─七六六九號汽車下車，並走到
我的車上，他一上車就被埋伏的警察抓到」、「我不知道他是丙○○，我還以為
    他就是阿發，他一直在指引我更換地點」、「沒有向被告買過安非他命，以前見
    過被告一次，是和阿發在一起」、「000000000號是對方使用之電話，
    在打的行動電話上有顯示」等語，核與被告所供「是曾春發連絡我，叫我拿一包
    東西給一位開車的人」、「沒有一直更改地點，麥當勞就在交流道附近，我只是
    叫他往前」、「就此一次送貨」、「我也是接到曾春發的電話，要我再往南海休
    息站走」、「曾春發打電話給我，叫我去他家附近的菜園內，藏在豆棚底下」等
    語（參見偵查卷三六頁、三八頁、五四頁、五五頁、六四頁）相符，可見乙○○
    指稱上開交易之情節為實在，堪予採信。嗣證人乙○○於原審時亦先後證稱「認
    識被告，見過他二次」、「見過被告一、二次面」、「我到頭份交流道之前有先
    連絡羅國銘，在交流道順便等羅國銘之回音，羅國銘就介紹阿發，我在還未接到
    阿發回音之前就被警方查到，之後警方叫我跟他們交易，我想羅國銘可能有跟阿
    發講我在交流道」、「當天我用0000000000行動電話」、「0000
    000000電話是我的。但我借羅國銘用」、「我要買多少已跟羅國銘講好了
    ，曾春發連絡我時，只是指定交貨地點」、「不是警察叫我連絡，是我之前連絡
    好，只是被警察查獲才主動供出」等語（參見原審卷二四頁、一○○頁、一七一
    頁），前後所供相符，自堪採信，是被告於本院調查時再聲請傳喚該證人，經本
    院依址傳喚後該證人未能出庭，因事證已明確，無待其再出庭陳稱之必要，附此
    敘明。
(三)證人曾春發於原審時證稱「八十七年七月二十九日至苗栗分監執行，因吸安判十
    個月」、「認識被告」、「000000000行動電話非我所有，沒有行動電
    話，只有ＢＢ扣」、「是黃羅禮叫被告拿東西給人家」云云，同日庭訊被告隨即
    陳稱「是曾春發與黃羅禮在一起，電話是黃某打的，黃某叫我去曾春發家菜園拿
    一包東西」云云（參見原審卷三八頁、三九頁），可見被告改稱係黃羅禮打電話
    叫伊去拿東西之詞，與先前警訊、偵查中所供不符，已難採信。且證人黃羅禮於
    原審證稱「八十七年九月十二日入監」、「不認識乙○○」、「認識曾春發，丙
    ○○不認識，但看過他」、「沒有叫被告拿安非他命給乙○○，莫名其妙」、「
    我沒有跟被告、曾春發在一起」等語，同日庭訊證人曾春發更是改稱「我不能斷
    定黃羅禮有否跟被告通電話」云云，被告卻堅稱「確定是曾春發與黃羅禮二人一
    起打電話給我，他們二人的聲音我有聽到」云云（參見同上卷七八頁），對照被
    告及曾春發先前所供，及黃羅禮另次庭訊所供「不認識羅國銘」、「在苗所曾春
    發有叫我扛這件案子，我礙於人情曾跟他說考慮看看」云云（同上卷一○○頁）
    ，及黃羅禮於原審所提自白狀（同上卷一○九頁），佐以證人魏文斌所供（同上
    卷一一六頁），可見曾春發上開所供及被告改稱之詞，均係迴護被告之詞，難以
    採信，黃羅禮所供之內容，亦不能為被告之有利認定。又原審依被告選任辯護人
    聲請，調閱被告所有之0000000000等二支行動電話之通聯紀錄（同上
    卷一一九至一二二頁），依該資料所示，亦不能證明被告該七月二十七日未至現
    場並被查獲之事實，仍難為被告有利之認定，併此敘明。
(四)又被告於原審時亦供稱「我有叫我老婆寄二千元給黃羅禮，但未有叫黃羅禮扛什
    麼案子」、「曾春發的確有打電話叫我去他家菜園拿一包東西去頭份交流道，他
    說那東西是安非他命，叫我送到交流道那裡有人開車在等，我們換地方，都是曾
    春發打電話叫我換的‧‧‧他是要賣，但沒有叫我收錢，之前我到他家吸安非他
    命，但他沒跟我收錢，他偶而給我吸安非他命」等語在卷（同上卷一七○頁），
    核與同日庭訊之證人黃羅禮、魏文斌、乙○○所供相符，佐以被告所具之自白狀
    內容（同上卷一八一頁），可見被告確知伊所送之東西確係安非他命非虛，是被
    告於本院改稱伊不知係安非他命云云，係卸責之詞，礙難採信。而被告於原審聲
    請傳喚證人羅興國，欲證明被告未打開該包東西，因而不知悉為安非他命云云，
    依被告於原審所供「司機姓廖，車子是他的，羅清風坐前座，他們二人不知我要
    去送安非他命」云云（同上卷二○三頁），可見該羅興國是否係羅清風已有疑問
    ，且被告已自承知悉係安非他命在卷，自無再調查必要，附此敘明。又證人羅國
    銘於原審經拘提到案時先後供稱「認識乙○○」、「0000000000行動
    電話有使用過，乙○○申請給我用，當時我在他公司上班」、「認識曾春發」、
    「不認識被告或黃羅禮」、「我當時人在屏東墾丁，乙○○打電話來向我調貨，
    然後我就扣曾春發，曾回電話給我，我就跟他說乙○○要貨，我有跟林某講曾春
    發ＢＢ扣號碼，就叫林某與曾春發自行連絡」等語（同上卷一八五頁、二○二頁
、二二○頁），核與乙○○上開所供至為吻合，益見乙○○之指證信而有徵，堪
    予採信。
(五)再者，警員洪德坤於偵查中證稱「據乙○○供述，再由他連絡被告交易毒品，當
    場查獲」、「據被告稱車上還有二人」、「被告手上有行動電話，但不知號碼」
    、「第一次約定在頭份鎮的麥當勞店前等，後來又改在南海休息站前面，第三次
    叫我們到休息站附近一間加油站等，一直是被告主動以行動電話更換地點」等語
    （參見偵查卷五二、五三頁），並於原審時證稱「我們先找到吸食器，之後又找
    到安非他命，他之前有否跟誰連絡好買安非他命，我們不知道，是乙○○有悔意
    想要連絡上手出來，可以判輕點」等語（參見原審卷一○○頁），前後所供相符
    。而警員丁○○於本院八十八年十月四日調查時亦證稱「乙○○有供出已約好十
    一點多要向賣主買毒品，他比較早到在車上睡才被查到」、「原來約在頭份麥當
    勞等，後來被告打電話來要乙○○往北開到南海休息站等，我和同事及乙○○坐
    同一部車‧‧‧另外我同事有開二部車在外面監視，被告之車來後繞一圈，我們
    也跟著繞，他看沒有問題，認乙○○車號沒錯就坐上右後座並拿出安非他命，要
    乙○○趕快付錢，我們開了約十公尺就把他控制住」、「乙○○說已和賣主約好
    了，他被抓後有用他的行動電話打給賣主」等語（參見本院卷四七頁），核與證
    人乙○○、洪德坤及被告先前所供相符，佐以乙○○係於上午五時三十分許在匝
    道車上睡覺被警查獲，於同日上午十一時多始查獲被告等情，及上開羅國銘之供
    詞，可見被告攜帶安非他命前去與乙○○交易之事實，至為顯然，要非被告所能
    任意推翻至明，被告於原審及本院辯稱伊未與曾春發共同販賣云云，礙難採信。
    被告於本院雖聲請調閱乙○○行動電話之通聯紀錄，惟並未具體載明該行動電話
    之號碼，茲依上開乙○○所供0000000000電話係伊借羅國銘使用（核
    與羅國銘所供相符），000000000是對方使用之電話，伊自己使用00
    00000000號，本院乃向電信單位函調結果，前二支電話，因已逾保存期
    限無法提供，此有中華電信股份有限公司臺灣北區電信分公司臺北南區營運處八
    十八年十一月八日北南營字第八八Ｃ0000000號等函文二份在卷可稽（參
    見本院卷六四頁、九三頁），該000000000電話使用人為賴標義之情事
    ，並有檢察官之進行單可憑（參見偵查卷四八頁），另支行動電話依一般保存期
    限六個月以觀，仍難調取，惟依上開所述，被告如何被查獲已甚明確，該事證雖
    無法查證以供佐證，仍無礙上開之認定，其餘號碼未據被告具體指定，亦無查證
    必要，均附此敘明。
(六)茲按刑法上所謂販賣行為，不以販入後復行賣出為必要，只要以營利為目的，而
    有販入或賣出二者其一之行為，即足構成，雖未及賣出，仍屬販賣既遂，其後復
    分次賣出，與先前之販入行為，均為販賣犯行而構成連續犯（參照最高法院八十
    八年度台上字第二八二八號判決意旨）。次按刑事上販賣罪之完成，與民事上買
    賣契約之成立，二者之概念尚有不同，刑事上之販賣行為，則須以營利為目的，
    將標的物販入或賣出，有一於此，其犯罪行為始為完成，苟行為人尚未將標的物
    販入或賣出，即難謂其販賣行為已屬完成（參照最高法院八十八年度台上字第三
    七六○號判決意旨）。經查本案證人乙○○於警訊時及偵查中先後供稱「五千元
    可以購買二公克」、「大約有十次左右，每次有買五千元二公克或一萬元五至六
    公克」、「這個人我不知道他叫什麼名字，我以前聯絡阿發時，他曾經來送貨給
    我一次約五千元二公克左右‧‧‧共與其交易二次」、「沒有向被告買過安非他
    命，以前見過被告一次，是和阿發在一起」等語在卷，而上開時地被警查獲之安
    非他命一包，其重量非輕，同案被告曾春發於原審時亦供稱伊因吸安被判刑入獄
    ，並有其前科表在卷可稽，自知安非他命不得販賣之，本案販賣過程且經再三更
    改地點，曾春發於原審時復意圖要黃羅禮承擔本案，現今警方查緝販賣毒品甚積
    極，販賣安非他命又係法定刑無期徒刑或七年以上有期徒刑之重罪，可見曾春發
    確係以營利之目的於不詳時地販入一批安非他命伺機販賣圖利甚明。又依被告丙
    ○○於原審供稱：「‧‧‧之前我到他家（指曾春發）吸安非他命，但他沒跟我
    收錢，他偶而給我吸安非他命」等語（參見原審卷一七○頁），堪認被告丙○○
    係為圖向曾春發處免費取得安非他命供己施用之利益，而與曾春發（所涉販賣第
    二級毒品案件另由檢察官偵查中）二人，共同基於販賣第二級毒品安非他命圖利
    之犯意聯絡無誤。再者，七月二十七日之販賣情節，依上所述，至為明確，被告
    丙○○受曾春發之命依約前往送貨前，曾春發既已與乙○○約妥買賣安非他命之
    事宜，而非出於警員之教唆交易乙節，亦經證人即警員洪德坤及乙○○二人於原
    審結證屬實（參見原審卷一○○頁、一七一頁），並經警員丁○○於本院證稱在
    卷，可見該次買賣確有合意，而非警員假裝搜證之未有合意之販賣情事，是以被
    告選任辯護人辯稱被告應係從犯，警員有陷害教唆辦案云云，不足採取。但依上
    所述，本次犯行既尚未完成交貨收款之動作即被警查獲，自應論以未遂。從而，
    被告上開共同販賣第二級毒品安非他命之犯行，至為明確，其所辯無非係卸責之
    詞，均難採信，其共同犯行要堪認定。
二、核被告所為，係犯毒品危害防制條例第四條第二項之販賣第二級毒品罪既遂罪、
    第五項第二項販賣第二級毒品未遂罪。其販賣前持有第二級毒品之低度行為，應
    為販賣之高度行為所吸收，均不另論罪。又被告與曾春發二人間，有犯意聯絡及
    行為分擔，為共同正犯。且被告等二次犯行，時間緊接，犯同一罪名之罪，應係
    基於概括犯意，應依連續犯之規定論以既遂一罪，並就法定刑中之有期徒刑部分
    加重其刑。又被告前曾有侵占前科，又於八十五間再因違反麻醉藥品管理條例案
    件，經臺灣士林地方法院判處有期徒刑四月並確定，於八十六年九月二十四日易
    科罰金執行完畢，此有台灣苗栗地方法院檢察署刑案資料查註紀錄表及本院被告
    前科表各一份在卷可憑，其於五年以內再犯本件有期徒刑以上之罪，為累犯，應
    依刑法第四十七條之規定，就法定刑中之有期徒刑部分加重其刑，並依法遞加重
    之。原審經審理之結果，認被告罪證明確，予以論科，固非無見。但原審未就被
    告係營利之意圖而販入安非他命部分，先論一罪，再就七月二十七日販賣部分論
    以販賣未遂罪，而依連續犯論處，並於主文及理由內論述，已有未合。又原審就
    七月二十七日之犯行，依民事上之觀念而認係販賣既遂，依上所述，難認有據，
    亦有未合。況原審就扣案之安非他命之重量，應係驗餘淨重八‧二九公克，竟誤
    為八‧二三公克，亦有未合。且就被告之麻醉藥品前科，被判決有期徒刑四月部
    分，其八十六年一月二十四日（應係判決確定日期）之記載並非裁判之日期，亦
    非犯罪之時間，仍有欠明確，據上論斷漏引刑法第四十七條，尤有違誤。被告提
    起上訴，辯稱伊不知情係安非他命，伊應僅係從犯云云，依前所論，難認有理由
    。惟原判決既有上開可議，即屬無可維持，應由本院撤銷改判。爰審酌被告之素
    行不佳、犯罪動機與目的僅為圖一時之利益、所販之次數、數量、所生危害及犯
    罪後之態度等一切情狀，量處如主文第二項所示之刑，以示懲儆。至扣案查獲之
    第二級毒品甲基安非他命一包（驗餘淨重八點二九公克、包裝重○點八一公克）
    ，應依毒品危害防制條例第十八條第一項前段之規定，宣告沒收銷燬之。
三、本件被告經合法傳喚，無正當理由不到庭，爰不待其陳述，逕行判決。
據上論斷，應依刑事訴訟法第三百六十九條第一項前段、第三百六十四條、第三百七
十一條、第二百九十九條第一項前段，毒品危害防制條例第四條第二項、第十八條第
一項前段，刑法第二十八條、第五十六條、第十一條前段、第四十七條，判決如主文
。
本案經檢察官甲○○到庭執行職務
中      華      民      國    八十九      年      三      月    十五    日
                                  臺灣高等法院臺中分院刑事第二庭
                                        審判長法  官  陳  世  雄
                                              法  官  林  秋  華
                                              法  官  蔡  聰  明
右正本證明與原本無異。
如不服本判決應於收受送達後十日內向本院提出上訴書狀，其未述上訴之理由者並
得於提起上訴後十日內向本院補提理由書（均須按他造當事人之人數附繕本）。
                                              書記官    瑞  芳
中      華      民      國    八十九      年      三      月    十六    日
附錄：本案論罪科刑法條全文
毒品危害防制條例第四條第二項：
製造、運輸、販賣第二級毒品者，處無期徒刑或七年以上有期徒刑，得併科新台幣七
百萬元以下罰金。
                                                                        Ａ


司法院資訊處製作；財團法人民間司法改革基金會備份。
